臺灣臺北地方法院民事判決
110年度訴字第5347號
原      告  A女之配偶（姓名、住所均詳卷）
訴訟代理人  陳冠宇律師
被      告  陳崇良  

訴訟代理人  呂承翰律師
            俞力文律師
上列當事人間請求損害賠償事件，本院於民國111年2月16日言詞
辯論終結，判決如下：
    主      文
被告應給付原告新臺幣參拾萬元，及自民國一百一十年八月五日
起至清償日止，按週年利率百分之五計算之利息。
原告其餘之訴駁回。
訴訟費用由被告負擔三分之二，餘由原告負擔。
本判決第一項得假執行；但被告如以新臺幣參拾萬元為原告預供
擔保，得免為假執行。
原告其餘假執行之聲請駁回。
    事實及理由
一、原告主張：伊為A女之配偶（代號AD000-A109242，真實姓名
    詳卷），被告明知A女為有配偶之人，竟於民國109年5月24
    日與A女相約外出，並在挪威汽車旅館（地址：新北市○○區○
    ○路000巷00號）房間內，違反A女之意願對A女為性交。被告
    前開強制性交行為侵害伊之配偶權及配偶關係所生之身分法
    益而情節重大，致伊精神痛苦，伊得請求侵權行為損害賠償
    。又縱被告並無違反A女之意願，其與A女為性交仍屬侵害伊
    之配偶權及配偶關係所生之身分法益之侵權行為，伊仍得請
    求侵權行為損害賠償，爰依民法第184 條第1 項前段、第19
    5 條第1 項、第3 項規定，請求被告給付新臺幣（下同）10
    0萬元精神慰撫金之損害賠償等語。並聲明：㈠被告應給付原
    告100萬元，及自起訴狀繕本送達翌日起至清償日止，按週
    年利率5％計算之利息。㈡願供擔保，請准宣告假執行。
二、被告則以：伊與A女認識後，A女多次以言詞挑逗伊，並約伊
    於109年5月24日出遊。伊雖有與A女於109年5月24日前往挪
    威汽車旅館房間，但伊未與A女性交，更無違反A女意願為性
    交。又伊與A女於109年5月24日前往挪威汽車旅館後，A女旋
    即於109年5月26日質疑伊是否真心交往，並向伊索款40萬元
    ，伊當下未允諾給付款項，A女即稱係遭伊強制性交，原告
    與A女應係仙人跳，而屬權利濫用。而原告及A女嗣後對伊誣
    告提起強制性交之告訴，業經臺灣臺北地方檢察署（下稱臺
    北地檢署）為不起訴處分，伊並無侵害原告之配偶權等語置
    辯。並聲明：㈠原告之訴及假執行之聲請均駁回。㈡如受不利
    益判決，願供擔保請准宣告免為假執行。
三、本院之判斷：原告主張被告對A女為強制性交或合意性行為
    ，侵害其之配偶權及因配偶關係所生之身分法益，致其精神
    受有痛苦，依民法第184 條第1 項前段、第195 條第1 項、
    第3 項規定，請求被告賠償精神慰撫金100萬元等語，為被
    告所否認，並以前詞置辯，經查：
  ㈠按因故意或過失，不法侵害他人之權利者，負損害賠償責任
    ；不法侵害他人之身體、健康、名譽、自由、信用、隱私、
    貞操，或不法侵害其他人格法益而情節重大者，被害人雖非
    財產上之損害，亦得請求賠償相當之金額，前二項規定，於
    不法侵害他人基於父、母、子、女或配偶關係之身分法益而
    情節重大者，準用之，民法第184條第1項前段、第195條第1
    項、第3項分別定有明文。又婚姻係以配偶之共同生活為其
    目的，配偶應互相協力保持其共同生活之圓滿安全及幸福，
    配偶互守誠實，為確保其共同生活之圓滿安全及幸福之必要
    條件，故應解為配偶因婚姻契約而互負誠實之義務，配偶之
    一方行為不誠實，破壞共同生活之圓滿安全及幸福者，即為
    違反因婚姻契約之義務而侵害他方之權利。可見基於身分關
    係而生之配偶權亦屬應受保護之權利，倘配偶之一方行為不
    誠實，與他人發生足以破壞配偶共同生活之圓滿安全及幸福
    之行為者，則該第三人即為侵害配偶權之侵權行為人。
  ㈡經查，原告主張為A女配偶，被告明知A女為有配偶之人，而
    與A女於109年5月24日前往挪威汽車旅館等情，為被告所不
    爭執（見本院卷第102至103頁），應堪憑採。次查，原告與
    A女對被告另案提起刑事告訴（即臺北地檢署109年度偵字第
    25984號妨礙性自主罪案件，下稱系爭刑案），被告於系爭
    刑案偵查中陳稱：伊在挪威汽車旅館有撫摸A女胸部及下體
    ，因為無法順利勃起，所以用手撫摸A女陰蒂，伊生殖器有
    插入A女陰道，只是沒有完整勃起，有插入一點點，所以後
    來用自慰方式射精在A女腹部等語，此有被告於系爭刑案之
    偵訊筆錄在卷可稽（見臺北地檢署109年度偵字第25984號偵
    查卷【下稱偵字卷】第34頁），再觀諸被告與A女之通訊軟
    體LINE（下稱LINE）對話紀錄，A女於109年5月25日傳送避
    孕藥之照片予被告，並稱：「1盒600事後避孕藥～T.T～你不
    會負責」，被告並回覆稱：「沒在裡面，哪裡需要」、「只
    有第二次才有」，此有LINE對話紀錄、手機截圖畫面附卷可
    參（見臺北地檢署109年度偵字第25984號遮隱卷【下稱遮隱
    卷】第97頁反面、第121頁），應可認被告確有於109年5月2
    4日與A女為性行為。至被告雖抗辯雖有前往挪威汽車旅館，
    但並無與A女為性行為等語，惟被告於系爭刑案偵訊過程自
    承確有與A女為性行為，並有陳明性行為之經過、細節，且
    被告嗣後並有與A女討論事後避孕藥之事，業如前述，是被
    告此節抗辯，實非可採。
  ㈢又原告雖主張被告係違反A女意願對A女為強制性交等語，並
    提出A女在系爭刑案之警詢、偵訊筆錄、臺北地檢署109年度
    偵字第25984號不起訴處分書、110年度偵續字第104號不起
    訴處分書為證（見偵字卷第9至17頁、第26至29頁，本院卷
    第17至43頁）。惟查，觀諸被告與A女之LINE對話紀錄（見
    遮隱卷第13至113頁），被告與A女在109年5月24日前往挪威
    汽車旅館前，已有多次出遊及超越一般社會交往分際之對話
    ，A女曾於109年4月24日向被告表示：「需要肩膀，而且要
    強而有力又溫暖不能垮的肩膀，明天可以陪我一天嗎，想拋
    夫棄子一下」（見遮隱卷第77頁反面），其後A女於109年5
    月12日再向被告表示：「我為了你流過多少淚，你從沒心疼
    過我，愛一個人很難，愛情的經營更難，我在乎你、喜歡你
    ，而你卻對我進一步的索求，你有七情六慾我也有，心中想
    跟你上床想了好多次，能得到你的呵護更是我最大的期待」
    （見遮隱卷第93頁反面），堪認被告抗辯與A女有感情基礎
    ，A女亦有表明希望發生性行為等語，並非全然無據。此外
    ，被告與A女於109年5月24日前往挪威汽車旅館後，A女於10
    9年5月25日以LINE向被告表示：「很沮喪，胃不舒服，你不
    會負責的」（見遮隱卷第97頁、第97頁反面），並於109年5
    月26日向被告表示：「你不是真心，你要如何證明你是真心
    的」，被告稱：「把肚子切開看一看，隨便妳檢查，喜歡我
    嗎」（見遮隱卷第98頁），後於109年5月27日，A女向被告
    表示：「別不理我呀～T.T～」，被告稱：「想我嗎」，A女稱
    ：「心裡很難過，真的很想你，為何你不讀我的LINE？我就
    已經沒人能訴苦了，別不理我啦，你說過要照顧我的～T.T～
    」（見遮隱卷第104頁），可知A女在與被告前往挪威汽車旅
    館後，尚有要求被告證明其係真心要與A女交往，且有表達
    想念被告之意，參之A女係成年女性，於當日並無求助或報
    警之行為，亦無何體傷或其他證據，尚難僅憑A女於系爭刑
    案之證詞即認被告確有對A女為強制性交之侵權行為，原告
    復無提出其他證據證明被告確有違犯A女意願對A女為性交，
    是原告主張被告有對A女為強制性交之侵權行為等語，尚非
    可採。
  ㈣從而，被告明知A女已有配偶，仍與A女發生性行為，足以破
    壞原告與A女間之共同生活，動搖原告家庭生活之圓滿安全
    與幸福，顯屬故意不法侵害原告之配偶權及配偶關係所生之
    身分法益而情節重大，原告因此受精神上痛苦，揆諸前揭說
    明，原告請求被告賠償精神慰撫金，即屬有據。至被告抗辯
    原告與A女係仙人跳，原告請求精神慰撫金係權利濫用等語
    ，惟查，A女雖有於109年5月26日以LINE向被告要求40萬元
    （見遮隱卷第98頁），然A女係在事發後數日始報警驗傷提
    告，且係透過法律程序行使權利，別無其他恐嚇、威脅或強
    迫被告簽立書面為據之情形，實與一般設局詐財索賠（俗稱
    仙人跳）之情形不符，被告復未提出其他證據證明原告有何
    權利濫用之事實，是被告此節抗辯，應屬無據。
  ㈤又按精神慰撫金之多寡，應斟酌雙方之身分、地位、資力與
    加害程度，及其他各種情形核定相當之數額，該金額是否相
    當，自應依實際加害情形與被害人所受之痛苦及雙方之身分
    、地位、經濟狀況等關係決定之（最高法院51年台上字第22
    3號判決意旨參考），又身分法益與人格法益同屬非財產法
    益，有關人格法益受侵害酌定慰撫金之標準，自得為衡量因
    身分法益受侵害所生損害賠償金額之參考。審酌原告為二技
    畢業，現從事行政工作，月薪約5萬多元，被告為大學畢業
    ，現已退休，退休前月薪為3萬元等情，業據兩造陳明在卷
    （見本院卷第103頁），並參酌本件被告侵害配偶權之情形
    、原告所受精神痛苦非輕等一切情狀，認本件原告請求被告
    賠償精神慰撫金30萬元為適當，逾此範圍之請求，為無理由
    。
  ㈥末按給付無確定期限者，債務人於債權人得請求給付時，經
    其催告而未為給付，自受催告時起，負遲延責任。其經債權
    人起訴而送達訴狀，與催告有同一之效力。民法第229 條第
    2 項定有明文。又遲延之債務，以支付金錢為標的者，債權
    人得請求依法定利率計算之遲延利息。法定週年利率為5％。
    民法第233 條第1 項前段、第203 條定有明文。本件原告請
    求被告侵權行為損害賠償之債權，核屬無確定期限之給付，
    經原告提起訴訟，起訴狀繕本於110年8月4日送達被告（見
    本院卷第63頁），被告迄未給付，當負遲延責任。是原告請
    求此部分自起訴狀繕本送達被告翌日即110年8月5日起，至
    清償日止，按週年利率5％計算之法定遲延利息，核無不合，
    應予准許。
四、綜上所述，原告依民法第184 條第1 項前段、第195 條第1 
    項、第3 項規定，請求被告給付30萬元，及自110年8月5日
    起至清償日止，按週年利率5％計算之利息，為有理由，應予
    准許。逾此部分之請求，為無理由，應予駁回。
五、本判決所命給付之金額未逾50萬元，依民事訴訟法第389條
    第1項第5款規定，應依職權宣告假執行。至原告就敗訴部分
    陳明願供擔保聲請宣告假執行，因訴之駁回而失所依據，不
    予准許。另被告就原告勝訴部分陳明願供擔保，聲請宣告免
    為假執行，合於法律規定，爰酌定相當之擔保金額宣告之。
六、本件事證已臻明確，兩造其餘主張與攻擊防禦方法及所提證
    據，經審酌後認與本件判決之結果不生影響，爰不另一一論
    述，併此敘明。
七、訴訟費用負擔之依據：民事訴訟法第79條。
中　　華　　民　　國　　111 　年　　3 　　月　　9 　　日
                  民事第八庭  審判長法  官  鄭佾瑩
                                    法  官  陳威帆
　　　　　　　　　　　　　　　　　　法　官  邱于真
以上正本係照原本作成。
如對本判決上訴，須於判決送達後20日內向本院提出上訴狀。如
委任律師提起上訴者，應一併繳納上訴審裁判費。　
中　　華　　民　　國　　111 　年　　3 　　月　　9 　　日
                                    書記官  邱美嫆